臺灣臺北地方法院民事判決　　　　　　　94年度訴字第4005號
　　原　　告　丙○○○
　　　　　　　甲○○
　　　　　　　乙○○
　　　　　　　丁○○
　　被　　告　戊○○
上列原告因被告過失致死案件，經原告提起刑事附帶民事訴訟，
請求侵權行為損害賠償事件，經本院刑事庭裁定移送前來，本院
於94年11月9日言詞辯論終結，判決如下：
    主  文
被告應給付原告丙○○○新台幣壹佰貳拾壹萬捌仟零貳拾元，原
告甲○○、原告乙○○、原告丁○○各新台幣陸拾伍萬元。
訴訟費用由被告負擔。
    事實及理由
甲、程序方面：
一、本件被告未於最後言詞辯論期日到場，核無民事訴訟法第38
    6 條各款所列情形，爰依原告之聲請，由其一造辯論而為判
    決。
二、按訴狀送達後，原告不得將原訴變更或追加他訴，但擴張或
    減縮應受判決事項之聲明者，不在此限，民事訴訟法第 255
    條第1 項第3 款定有明文。經查，本件原告丙○○○於民國
    93年8月19日起訴時請求被告給付新台幣（下同）2,413,720
    元，嗣於94年10月11日減縮請求殯葬費中關於三花1,600 元
    及花山花海27,000元，將請求金額減縮為2,385,120 元，揆
    諸前開規定，應予准許，合先敘明。
乙、實體方面：
一、原告起訴主張：被告戊○○於93年2月28日上午8時20分許，
    騎乘車號G75-357 號重型機車，沿台北市萬華區○○○路堤
    外便道，由南往北行駛至同市○○路堤外便道第18號電線桿
    處，竟未注意左前方來車，貿然以時速60公里高速超越前車
    駛入左側道路，碰撞對向由被害人許岡文騎乘車號DIN-868
    號輕型機車，致許岡文倒地受有胸肋骨折等傷害，送醫後不
    治死亡。原告丙○○○為許岡文之配偶，原告甲○○、乙○○、丁○○均為許岡文之子女，依民法第184條第1項前段、
    第192條及第194條規定請求被告負損害賠償責任。其中原告
    丙○○○支出殯葬費共計568,020 元，並請求以每月15,000
    元計算扣除中間利息之5年撫養費共計801,817元。另原告遭
    逢喪偶或喪父之悲痛，情感及精神上所受損失均至為鉅大，
    原告請求被告各賠償1 百萬元之精神上慰藉金等情。並聲明
    ：被告應給付原告丙○○○2,385,120 元，原告甲○○、原
    告乙○○、原告丁○○各100萬元。
二、被告未於最後言詞辯論期日到場，依其先前陳述略以：本件
    車禍肇事責任，經鑑定結果被害人並無責任，但伊認原告請
    求費用過高等語，資為抗辯。並聲明：原告之訴駁回。
三、查本件原告主張被告於上開時、地騎乘機車，因高速超車不
    當，正面撞擊對向車道被害人許岡文機車，致其倒地，受有
    胸肋部多處擦挫傷、胸骨及兩側肋骨骨折、頸前部及胸肋部
    皮下氣腫、胸腔內出血、左手背部多處點狀擦挫傷、腹部鈍
    傷及頭、胸部外傷等傷害，經送臺北市立和平醫院急救，於
    同日上午9時48 分許不治死亡，此有臺灣臺北地方法院檢察
    署相驗屍體證明書在卷可參，堪信為真實。而被告肇事當時
    正以時速60公里高速，快速繞過前方自路旁停車格起步駛入
    之自小客車左側車頭超車，正面碰撞對向實無避煞可能由被
    害人騎乘之機車，難認被害人有何過失情事，況本件車禍經
    刑事庭送請臺北市車輛行車事故鑑定委員會鑑定肇事責任，
    亦同此認定，並鑑定稱：被告以時速60公里速度超速行駛左
    側車道超車，為本件交通事故之肇事因素，被害人對於本件
    交通事故之發生則無肇事因素等語。又被告因本件交通事故
    所犯過失致死案件，迭經本院刑事庭以93年度交訴字第67號
    判處有期徒刑10 月，臺灣高等法院於94年9月21日以94年度
    交上易字第154號判決駁回被告上訴確定在案，復有上開刑
    事判決書在卷可稽（見本院卷第16頁至第19頁）。則被告對
    本件車禍事故之發生既應負完全過失責任，且其過失與被害
    人之死亡結果有相當因果關係，原告主張被告應負侵權行為
    損害賠償責任，堪予採信。
四、按因故意或過失，不法侵害他人之權利者，負損害賠償責任
    。不法侵害他人致死者，對於支出醫療及增加生活上需要之
    費用或殯葬費之人，亦應負損害賠償責任；被害人對於第三
    人負有法定扶養義務者，加害人對於該第三人亦應負損害賠
    償責任。不法侵害他人致死者，被害人之父、母、子、女及
    配偶，雖非財產上之損害，亦得請求賠償相當之金額。民法
    第184條第1項前段、第192條第1項、第2項、第194條分別定
    有明文。本件被告因騎乘機車超車不當撞擊對向由被害人許
    岡文騎乘機車，致其倒地受傷，經送醫不治死亡，而原告丙○○○為被害人許岡文之配偶，原告甲○○、乙○○、丁○○均為被害人許岡文之子女，有戶籍謄本在卷足憑（見本院
    附民卷第20頁至第22頁），是原告依侵權行為法則請求被告
    賠償，自屬有據，茲就原告得請求賠償之項目及金額析述如
    下：
(一)、殯葬費部分：
    按殯葬費，係指收殮及埋葬費用而言，支出殯喪費之人請求
    加害人賠償殯喪費，應以實際支出之費用為準，惟仍應斟酌
    被害人當地之習俗、被害人之身分、地位及生前經濟狀況而
    定；且喪葬費用之支出，應以必要者為限，始得請求賠償。
    查原告丙○○○主張其為許岡文支出喪葬費共計568,020 元
    ，業據提出日月國際禮儀有限公司單據、觀自在金龍寶塔及
    統一發票在卷可參（見本院附民卷第13頁至第14頁）。雖被
    告抗辯費用過高，惟觀諸上開單據所示，骨灰罈甕，如同土
    葬棺木，係為放置骨灰所用，而納骨塔位則為將骨灰安厝於
    內，與一般土葬形式相同，且骨灰罈甕97,750元及納骨塔位
    15,000元等金額亦無過當之處。至於其他因宗教信仰所辦理
    喪葬支出之費用，原告丙○○○業已減縮其中三花、花山等
    非必要費用請求，僅請求455,270 元，衡與一般喪葬事宜花
    費相當，並無過高情事，被告空言抗辯，自無足採。是原告
    丙○○○請求被告給付568,020 元殯葬費，為有理由，應予
    准許。
(二)、扶養費部分：
    次按74 年6月3日修正公布之民法第1116條之1規定：「夫妻
    互負扶養之義務，其負扶養義務之順序與直系血親卑親屬同
    ，其受扶養權利之順序與直系血親尊親屬同」。夫妻互受扶
    養權利之順序，既與直系血親尊親屬同，自不以無謀生能力
    為必要。從而夫妻之一方因交通事故死亡時，他方自得依民
    法第192條第2項規定，向加害人請求扶養費損害賠償，但依
    民法第1117條規定，仍須以不能維持生活者為限，始得請求
    加害人賠償（最高法院87年度台上字第2727號判決意旨參照
    ）。查原告丙○○○主張依每月15,000元計算，依霍夫曼式
    扣除中間利息請求告被告給付5年之撫養費共計801,817元。
    惟經本院依職權調原告丙○○○稅務電子閘門財產所得調件
    明細表所示，原告丙○○○共計5筆財產資料，財產總額9,6
    48,514元等情（見本院卷第25頁、第26頁），則依93年度台
    北市平均每人月消費額為23,961元而觀（見本院卷第37頁）
    ，原告丙○○○上開財產顯足以維持其生活，則原告丙○○○請求被告賠償扶養費部分，自屬無理由，應予駁回。
(三)、慰撫金：
    查原告丙○○○為被害人許岡文之配偶，原告甲○○、乙○○、丁○○均為被害人許岡文之子女，渠等原有美滿家庭，
    卻因此車禍事故驟然失去至親，精神上自必感受莫大痛苦。
    爰斟酌被害人許岡文原開設眼鏡行，具有相當之資力，原告
    丙○○○則為家管，輔助被害人佐理家務；而原告甲○○、
    乙○○、丁○○三人均正值青年，已分別就業或待業中，並
    參酌被告於本件事故發生後，並未積極與原告等人洽談和解
    ，致原告在哀痛之餘，仍須上法庭求助司法協助，身心俱疲
    等情狀，本院認原告丙○○○、甲○○、乙○○及丁○○各
    請求賠償慰撫金100萬元，尚為適當，應予准許。
(四)、按保險人依強制汽車責任保險法規定給付之保險金，視為加
    害人或被保險人損害賠償金額之一部分；加害人或被保險人
    受賠償請求時，得扣除之，強制汽車責任保險法第30條定有
    明文。查原告自承業已共同領取強制保險金140 萬元等語（
    見本院卷第25頁），則原告各得請求金額，應各扣除35萬元
    （1,400,000/4=350,000 ）。基此，原告丙○○○請求被告
    給付1,218,020元（計算式：殯葬費568,020元＋慰撫金100
    萬元－35萬元=1,218,020元）；原告甲○○、乙○○、丁○○三人請求被告各給付65萬元部分（計算式：100萬元-35萬
    元=65 萬元），為有理由，應予准許。原告逾此部分請求，
    為無理由，應予駁回。
五、綜上所述，原告本於侵權行為之法則，請求被告給付原告丙○○○1,218,020 元，原告甲○○、原告乙○○、原告丁○○各65萬元部分，為有理由，應予准許。原告逾此部分請求
    ，則為無理由，應予駁回。
六、訴訟費用負擔之依據：民事訴訟法第78條。
中　　華　　民　　國　　94　　年　　11　　月　　18　　日
                        民事第一庭法官  傅中樂
以上正本係照原本作成。
如對本判決上訴，須於判決送達後20日內向本院提出上訴狀。
中　　華　　民　　國　　94　　年　　11　　月　　18　　日
                                書記官  葉志昭
